【裁判字號】    96,訴,1171
【裁判日期】    970829
【裁判案由】    損害賠償
【裁判全文】
臺灣臺中地方法院民事判決  96年度訴字第1171號
原      告  甲○○
訴訟代理人  徐文宗律師
            林雅儒律師
複代理人    陳居亮律師
被      告  乙○○
訴訟代理人  蔡宜宏律師
上列當事人間因原告提起刑事附帶民事訴訟，請求侵權行為損害
賠償事件，經本院刑事庭移送前來，本院於民國97年8 月28日言
詞辯論終結，判決如下：
    主    文
被告應給付原告新臺幣壹佰伍拾陸萬捌仟玖佰柒拾捌元，及其中
新臺幣壹佰壹拾壹萬肆仟伍佰零玖元自民國九十五年七月十二日
起，新臺幣肆拾伍萬肆仟肆佰陸拾玖元自民國九十六年五月三十
日起，均至清償日止，按年息百分之五計算之利息。
原告其餘之訴駁回。
訴訟費用新臺幣壹萬玖仟零壹拾捌元由被告負擔百分之二十七，
餘由原告負擔。
本判決第一項於原告以新臺幣伍拾貳萬元為被告供擔保後得假執
行。但被告如以新臺幣壹佰伍拾陸萬捌仟玖佰柒拾捌元為原告供
擔保後，得免為假執行。
原告其餘假執行之聲請駁回。
    事實及理由
一、原告起訴主張：
  (一)緣被告於民國94年4 月9 日上午9 時55分許，駕駛車牌號碼
    P7—8210號自用小客車，沿臺中市○區○○○路快車道由北
    往南方向行駛，行經南京東路與力行路無號誌之交岔路口，
    應注意汽車在快慢車道間變換車道時，應讓直行車先行，並
    注意安全距離，又汽車行經無號誌之交岔路口，轉彎車應暫
    停讓直行車先行，而依當時天候晴、日間自然光線、市區○
    ○道路、柏油路面乾燥無缺陷、無障礙物、視距良好，並無
    不能注意之情事，竟疏未注意停讓直行車先行，即貿然由南
    京東路快車道變換車道進入慢車道並右轉進入力行路，適原
    告駕駛車牌號碼SSX —299 號輕型機車，沿臺中市○區○○
    ○路慢車道由太原路往福明街方向同向正常直行至該交岔路
    口，因被告駕車貿然右轉，原告猝不及防，致未能採取適當
    之煞避措施，原告所駕駛之機車左側車身因之與被告所駕駛
    之自用小客車右前葉子板處發生擦撞，原告當場人車倒地，
    機車受損，且身體受有左肱骨骨折、右拇指掌骨骨折、右側
    肘部肌腱拉傷、左側肩肘關節攣縮等傷害。被告因而經本院
    95年度交易字第34 7號、臺灣高等法院臺中分院96年度交上
    易字第190 號刑事判決論以過失傷害罪，處有期徒刑3 月，
    並諭知如易科罰金，以900 元折算1 日確定。被告因此侵權
    行為致原告所受之損害，原告自得請求被告負賠償責任。
  (二)對被告抗辯之陳述：
    本件車禍經送請台灣省車輛行車事故覆議鑑定委員會鑑定結
    果皆認定被告應負完全責任。且臺灣高等法院臺中分院96年
    度交上易字第190 號刑事判決理由中明確說明：依交通現場
    圖及現場照片觀之，足認本件車禍事故之撞擊點，係在南京
    東路與力行路口附近之慢車道處，即交岔路口之起點處，可
    見被告當時業已由快車道進入慢車道並進行右轉。又被告駕
    駛之自用小客車車身在右前大燈罩處至右後車輪處留有刮痕
    ，可認該2 車發生碰撞後車身未立即分開，則原告指稱其駕
    駛之機車左側車身與被告駕段之小客車右前車頭發生撞擊後
    遭拖行一節，較符合實情。且本件車禍事故發生當時，被告
    車輛係轉彎車，原告車輛係直行車，則路權屬於駕駛機車直
    行之原告，故被告駕駛自用小客車行至上開肇事路口，應遵
    守上開規定行車，且無不能注意之情事，竟疏於注意，以致
    肇事，被告之行為，為肇事原因，被告自應負完全過失責任
    。被告陳辭否認自不足採。
  (三)請求範圍如下：
    1.醫療費用新臺幣（下同）38,268元：原告因本件車禍受傷
      而自94年4 月9 日起至95年95年12月10日止，支出醫療費
      用共計88,911元；自95年12月11日起至96年5 月24日止，
      支出醫療費用26,941元。合計115,852 元，其中95,954元
      已自特別補償金處受償，尚有19,898元未予受償。自96年
      5 月25日起至97年6 月13日仍持續治療，此期間支出醫療
      費用18,370元。醫療費用總計為38,268元。
    2.機車維修費支出2,250元。
    3.增加生活上必要支出：
      (1)看護費用12,000元：
        原告因本件車禍受有左肱骨骨折、右拇指掌骨骨折、右
        側肘部肌腱拉傷、左側肩肘關節攣縮等傷害，於開刀住
        院期間（94年4 月9 日至94年4 月13日、94年4 月24日
        至94年5 月3 日、94年6 月29日至94年7 月2 日、95年
        12月26日至31日），自有需用看護之必要，按依一般看
        護費每日2,000 元計算，看護費用42,000元，扣除自特
        別補償金受領30,000元，請求12,000元。
      (2)藥品費用1,403元：
        自行購買外用藥膏、外敷材料如美容膠、紗布等消費性
        藥品，為治療原告所受傷勢所需要。
      (3)交通費用7,735元：
        原告因往返醫院支出之交通費用計7,735 元，此有原告
        95年12月10日刑事附帶民事起狀證五收據可稽。
    4.減少工作收入損失708,480元：
      原告因本件車禍受傷迄今41個月無法上班，計受有工資損
      失708,480 元之損害。（計算式：每月基本工資17,280元
      ×41月=708,480元）
    5.減少勞動能力損失1,657,843元：
      原告已診斷為10級殘廢，減少之勞動力為46.14%，受傷時
      為37歲，依23年之霍夫曼係數為14.00000000 及原告薪資
      每月2.5 萬計算，減少勞動能力損失為1,944,133 元，
       (25,000元×12×14.00000000 ×46.14 % ＝1,944,133)
      ，扣除自特別補償基金受領之280,000 元，為1,664,133
      元，原告僅請求1,657,843 元。
    6.精神慰撫金：
      原告因車禍受傷，受有身體上及精神上之傷害與折磨，是
      請求500,000 元之精神慰撫金等語。
  (四)並聲明：
    1.被告應給付原告2,927,979 元，及其中1,114,509 元自起
      訴狀繕本送達翌日起，1,813,470 元自96年5 月29日民事
      準備書(二)狀繕本送達翌日起，均至清償日止，按年息百分
      之5 計算利息。2.原告願供擔保請准為假執行之宣告。
二、被告則抗辯：
  (一)本件車禍事故發生時，被告係駕駛車牌號碼P7-8210 號自小
    客車行經台中市○○○路、力行路口附近，自始均行車於原
    告所駕駛車牌號碼SSX-299 號輕型機車之前方，自無未注意
    車前狀況之情形。況被告當時於行經台中市○○○路、力行
    路口附近時，僅準備右轉，然並未開始轉彎。從而，當時乃
    因原告未注意車前狀況及保持安全距離，以過快之速度擦撞
    被告所駕駛之車輛，而導致本件車禍事故之發生，足見被告
    於本件車禍事故應無過失可言。
  (二)縱認本件被告應負過失責任，則原告所提出各項請求之金額
    亦應予扣減，或再請原告舉證。茲分別說明如下:
  1.醫療費用:
    (1)查原告已支出之醫療費用單據觀之，絕大部分均為94年6
      月至95年6 月間之單據，距離本件車禍事件發生時已有2
      個月之久，原告於事發當月僅有零星幾次就診，何以2 個
      月後卻必須密集就診? 兩者問是否有因果關係? 是否為必
      要之支出? 均顯有疑義。
    (2)原告所提出之強制理賠金額統計表，被告否認其真正，且
      自原告提出之醫療費用單據包含多筆證書費用，例如：95
      年9 月13日豐原醫院800 元、94年7 月9 日中國醫藥大學
      附設醫院200 元、94年5 月27日中國醫藥大學附設醫院20
      0 元、94年10月12日中山醫學大學附設醫院450 元、94年
      11月30日中山醫學大學附設醫院100 元、95年3 月27日中
      山醫學大學附設醫院100 元、95年4 月5 日中山醫學大學
      附設醫院100 元、96年1 月24日中山醫學大學附設醫院20
      0 元，共計2,150 元，均非必要費用，應予扣除。又原告
      準備書(七)狀附表三所載項次132 至140 共計2,940 元之金
      額，均為「身心科」或「身心醫學科」之醫療費用，與本
      件車禍事故無關，應予扣除。
  2.機車維修費用: 原告請求2,250元不爭執。
  3.增加生活上必要支出:
    (1)看護費用:
      原告雖提出有看護費用收據，然仍難認定原告有雇用看護
      之必要。且中國醫藥大學附設醫院函覆中謂: 「須有人照
      顧」、「須有人協助」等與，然其究竟何指尚非明確? 又
      原告先請求看護費用30,000元，嗣又主張由其夫看護，致
      其夫無法工作，而追加請求12,000元，共計請求420,000
      元，於扣除已自特別補償基金受領之30,000元後，減縮請
      求金額為12,000元。然查，上開原告追加之12,000元部分
      ，未見原告提出原告需人全日看護必要、及其夫看護原告
      而無法工作之相關證據，被告特予否認。況且，若依原告
      提出之看護費用收據所示，其中94年4 月27日至94年5 月
      2 日僅有4 小時之看護，尚不及半日看護之程度，且亦非
      每日看護；茲原告竟又主張於94年4 月9 日、10日、24日
      、5 月3 日、6 月29日、7 月2 日由其夫「全日」看護6
      日，顯與上述情形迥異，前後自相矛盾，益明原告此部分
      請求無理由。
    (2)藥品費用:
      原告是否有另行購買藥品之必要? 顯非無疑，此應由原告
      舉證證明其「藥品費用」支出之事實及支出之必要性。
    (3)交通費用:
      原告請求交通費用7,735 元，惟原告於受傷之部位為左手
      掌、肘、肩部，衡情其行動應尚自如，顯非必須搭乘計程
      車方能就醫。且據原告提出之計程車費用收據所示，其上
      僅有「賴永墩個人計程車行」字樣之蓋章，另無搭乘者姓
      名、搭乘起迄地點等之記載，應與本件無關，被告特否認
      其真正，原告此部分之請求應無理由。
  4.減少工作收入:
    原告並未提出其於車禍受傷後「完全」無法工作之證據，足
    見其主張顯非可採。
  5.減少勞動能力之損害:
    原告自提起本件訴訟迄今，不斷追加醫療費用之請求，足
      見原告目前仍持續接受醫療及復健，其傷勢顯有逐漸復原
      之可能。
    據中國醫藥大學附設醫院96年7 月25日院管檔字第096070
      2927號函：「傷勢理論上經復健可以回復到幾近正常的程
      度」、及中山醫學大學附設復健醫院96年8 月13日中山復
      醫 (96) 川如字第0960005699號函：「依據患者目前之復
      原情形，預估需半年以上才有可能逐漸回歸工作，或甚至
      無法從事原本工作，需輔導轉業至其他較為輕便之工作。
      」均認為原告傷勢可能復原，而逐漸回歸工作。
    由上可知，原告一方面持續接受醫療及復健，另一方面卻
      又主張其傷勢無法復原，顯自相矛盾。故原告主張其因本
      件車禍受傷為10級殘廢，而請求減少勞動能力之損害，顯
      無理由。
  6.精神慰撫金:
    被告於本件車禍事故後，被告已展現誠意，積極與原告和解
    ，從未逃避責。而原告因未獲賠償，竟向與本件毫無相關之
    中華民國跆拳道協會發函，指稱被告「道德嚴重缺失」、「
    享受國家充沛資源卻仗勢欺人」，造成被告精神上亦痛苦不
    堪! 是以，原告請求精神慰撫金500,000 元，應屬過高，顯
    非相當，自應予扣減。
  (三)另按，本件車禍事故之發生，當時係因原告未注意車前狀況
    及保持安全距離，以過快之速度擦撞被告所駕駛之車輛所致
    ，原告就本件事故之發生顯與有過失，故本件縱認被告應負
    過失賠償責任，被告亦得依民法第217 條第1 項規定主張減
    輕賠償金額。
  (四)並聲明：
    1.原告之訴及假執行之聲請均駁回。2.如受不利判決，願供
      擔保請准免為宣告假執行。
三、兩造不爭執之事實：
  (一)被告於94年4 月9 日上午9 時55分許，駕駛車牌號碼P7—8
    210 號自用小客車，沿臺中市○區○○○路快車道由北往南
    方向行駛，行經南京東路與力行路無號誌之交岔口，適原告
    駕駛車牌號碼SSX —299 號輕型機車，沿臺中市○區○○○
    路慢車道由太原路往福明街方向同向正常直行至該交岔路口
    ，二車發生擦撞。原告當場人車倒地，受有左肱骨骨折、右
    拇指掌骨骨折、右側肘部肌腱拉傷、左側肩肘關節攣縮等傷
    害。
  (二)原告之上開機車因系爭車禍受損，支出維修費用2,250元。
  (三)原告已自特別補償基金領取醫療費用給付125,954 元、殘廢
    給付280,000 元。
四、本件兩造爭執要旨厥為：被告就系爭事故之發生是否有過失
    ？原告是否與有過失？原告得請求之金額為若干？茲分述如
    下：
  (一)被告就系爭事故之發生是否有過失？原告是否與有過失？
    1.依本院調取臺灣高等法院臺中分院96年度交上易字第190
      號過失傷害刑事卷宗所附之臺中巿警察局第一分局道路交
      通現場圖及現場照片觀之，本件事故發生後，現場路面可
      見原告所駕機車之刮地痕，該刮地痕長約10.8公尺，起點
      在進入路口0.5 公尺之慢車道上，距離右側路邊2.4 公尺
      ，足認本件車禍事故之撞擊點，係在南京東路與力行路口
      附近之慢車道處，即交岔路口之起點處，可見被告當時業
      已由快車道進入慢車道並進行右轉，被告辯稱其僅準備右
      轉，並未開始轉彎云云，洵非可採。又依2 車之車身撞擊
      位置觀之，被告所駕駛之自用小客車車身係車右前葉子板
      撞擊擦撞，而原告所駕駛之機車左側車身撞擊擦撞痕，此
      有道路交通事故補充資料表附卷可稽，足認係被告右前車
      頭撞及原告所駕駛之機車左側車身，被告所辯伊係遭原告
      所騎機車撞擊云云，與2 車車損情況不符，亦難以採信。
    2.按汽車在雙向二車道行駛，在快慢車道間變換車道時，應
      讓直行車先行，並注意安全距離；又汽車行駛至無號誌之
      交岔路口，轉彎車應暫停讓直行車先行，道路交通安全規
      則第97條第5 款、第102 條第1 項第2 款分別定有明文。
      本件肇事地點無號誌，時速限制為每小時50公里，事故發
      生時，天候晴、夜間有照明、路面乾燥且無缺陷、無障礙
      物、視距良好，有道路交通事故調查報告表(一)可稽（見偵
      查卷宗第15頁），本件車禍事故發生當時，被告車輛係轉
      彎車，原告機車係直行車，則路權屬於駕駛機車直行之原
      告，故被告駕駛自用小客車行至上開肇事路口，應遵守上
      開規定行車，且無不能注意之情事，竟疏於注意，貿然在
      交岔路口右轉彎未停讓右側慢車道直行車先行，以致肇事
      ，被告之行為，為肇事原因，被告自有過失；至原告駕駛
      輕型機車行經無號誌交岔路口，在正常直行時遇被告車輛
      突然侵入慢車道右轉，顯然猝不及防，並無肇事因素，且
      臺灣省車輛行車事故覆議鑑定委員會鑑定本件肇事原因，
      結果亦同此見解，有鑑定書在卷可稽（見臺灣高等法院臺
      中分院96年度交上易字第190 號刑事卷第32至34頁），被
      告自難辭其肇事原因之過失責任，堪信被告之過失行為與
      原告所受之傷害間，有相當因果關係。
    3.至被告辯稱：原告駕駛輕型機車行經無號誌交岔路口疏未
      減速慢行、未注意車前狀況，與有過失云云，惟查，原告
      所駕駛之機車係左側車身被撞及，已見前述，則被告駕駛
      車輛，在原告直行時，突然自原告機車左方侵入慢車道，
      顯非原告注意力所能及，而一般人處於此狀況，客觀上亦
      無從防範，原告因之未及採取任何煞避措施，難認有違反
      任何注意義務，是被告上開所辯其得依民法第217 條第1
      項規定主張減輕賠償金額云云，委無足取。
  (二)按「因故意、過失不法侵害他人之權利者，負損害賠償責任
    。」「汽車、機車或其他非依軌道行駛之動力車輛，在使用
    中加損害於他人者，駕駛人應賠償因此所生之損害。」「不
    法侵害他人之身體或健康者，對於被害人因此喪失或減少勞
    動能力或增加生活上之需要時，應負損害賠償責任。」「不
    法侵害他人之身體、健康、名譽、自由、信用、隱私、貞操
    ，或不法侵害其他人格法益而情節重大者，被害人雖非財產
    上之損害，亦得請求賠償相當之金額。」民法第184 條第1
    項前段、第191 條之2 、第193 條第1 項、第195 條第1 項
    前段別定有明文。查本件被告駕車過失致原告受傷、機車受
    損之事實，既經認定，已如前述，則原告依侵權行為法律關
    係，請求被告負損害賠償之責，於法有據。爰就兩造爭執之
    項目、金額，審酌如下：
    1.醫療費用部分：
      原告主張因本件車禍受傷而自94年4 月9 日起至95年95
        年12月10日止，支出醫療費用共計88,911元；自95年12
        月11日起至96年5 月24日止，支出醫療費用26,941元。
        合計115,852 元，其中95,954元已自特別補償金處受償
        ，尚有19,898元未予受償。自96年5 月25日起至97年6
        月13日仍持續治療，此期間支出醫療費用18,370元。醫
        療費用總計為38,268元。
      惟依原告提出之醫療費用收據觀之，其自94年5 月9 日
        起在中山醫學大學附設醫院復健科（現為復健醫院）復
        健，而依中山醫學大學附設復健醫院96年8 月13日之函
        覆：「…因患者已復健二年而症狀仍未回復，故符合勞
        工保險殘廢之定義。」等語，可知原告之傷勢經復健2
        年，已確定為「殘廢」，既縱經治療亦無法回復，則原
        告主張至醫院進行復健之期間以2 年為可採，其後繼續
        就診，自難認為是治療上所必要者。故上開超過2 年之
        醫療復健費用，即自96年5 月9 日起支出之醫療費用，
        自不能請求被告賠償。
      又自原告提出之醫療費用單據包含多筆證書費用：95年
        9 月13日豐原醫院800 元、94年7 月9 日中國醫藥大學
        附設醫院200 元、94年5 月27日中國醫藥大學附設醫院
        200 元、94年10月12日中山醫學大學附設醫院450 元、
        94年1 1 月30日中山醫學大學附設醫院100 元、95年3
        月27日中山醫學大學附設醫院100 元、95年4 月5 日中
        山醫學大學附設醫院100 元、96年1 月24日中山醫學大
        學附設醫院200 元，共計2,150 元，均非必要醫療費用
        ，應予扣除。
       又原告所提準備書(七)狀附表三所載項次132 至140 共
         計2,940 元之金額，均為「身心科」或「身心醫學科
         」之醫療費用，而依中山醫學大學附設醫院96年12月
         20日中山醫九六川博法字第0960009587號函覆本院以
         ：「個案（即原告）於96年4 月30日始於本院身心科
         就醫，距事件當時已隔2 年，且憂鬱症之原因可能為
         多重因素，因此其間之因果關係難以直接推論。」等
         語，且原告既未能舉證證明其就診項目確為本件車禍
         所致傷害，尚難認係本件車禍所受損害，其請求被告
         賠償，核屬無據。
      從而，原告得向被告請求醫療費用14,858元（19,898－
        2,890－2,150 ＝14,858）。
    2.減少工作收入損失及減少勞動能力部分：
      按身體或健康受侵害，而減少勞動能力者，應以其能力
        在通常情形下可能取得之收入為標準（參照最高法院61
        年台上字第1987號判例意旨）。原告主張原於富達電器
        行擔任行政助理，每月薪資為25,000元，固據原告提出
        服務證明書影本為證，惟為被告所否認，且依原告於94
        年度之財產所得資料，查無其於富達電器行之薪資所得
        ，此有稅務電子閘門財產所得調件明細表附卷可稽，是
        上開服務證明書尚難為有利於原告之認定，應以行政院
        勞工委員會所定最低工資之基本保障為其勞動能力計算
        之基準（最低工資97年7 月1 日前每月1 萬5840元計算
        ，97年7 月1 日起每月1 萬7280元計算）。
      依上開中山醫學大學附設復健醫院函所示，原告因車禍
        受傷復健2 年而症狀仍未回復，已達勞工保險殘廢給付
        標準障害項目90，殘廢等級11級，其左肩之關節活動度
        ：屈曲90度，外度60度且右側手腕及腰部皆難以負重及
        使力，已達減少勞動能力之程度，其喪失程度之比例為
        70 %等情，被告雖否認中山醫學大學附設復健醫院所認
        之殘廢等級，惟該醫院乃2 年餘來持續對原告追蹤治療
        之醫院，對原告病情之資料完整，其本於醫學上專業之
        評估，自屬客觀可信，被告空言否認，自非可採。又勞
        工保險殘廢給付標準表乃勞工保險條例第53條規定1 次
        請領殘廢補助費之附表，係供作法定請領殘障補助費之
        給付標準，就其一次給付之性質而言，與民法第193 條
        規定原則上採一定賠償之方式相類，該法為保障勞工生
        活，促進社會安全，而參酌各國之立法例所定，其與侵
        權行為請求損害賠償雖非出於同一原因，不能一體適用
        ，但足供於請求減少勞動能力時，作為比較、認定之重
        要參考，尤其原告為勞工，更足供作衡量之資料。是原
        告上述傷害，依勞工殘廢給付標準，上肢機能障害，其
        殘廢等級為11級，喪失勞動能力為38.45%。
      又原告因右手第一掌骨及右肱骨近端骨折於94年4 月9
        日至同年月13日及同年月24日至同年5 月3 日接受手術
        復位，其後於94年6 月29日住院移除手掌內之固定器，
        因右手不便，日常生活須有人協助，直至94年6 月29日
        1 個月後為止等情，有中國醫藥大學附設醫院96年7 月
        25日函在卷可憑，可見原告於出院後1 個月，尚須他人
        協助日常生活，上開期間自亦完全喪失工作能力。
      由上，原告完全喪失工作能力期間（94年4 月9 日至同
        年7 月29日）之薪資損失為59,136元〔計算式：15,840
        元/30 ×112 天＝59,136〕，其後至退休年齡60歲之期
        間，以原告係58年5 月18日出生，自94年7 月30日起，
        尚有24年工作年限，則以基本工資17,280元為計算標準
        ，其減少勞動能力38.45 ％，即每月減少工作收入6,64
        4 元（17,280×38.45 ％＝6,644 元，元以下四捨五入
        ）。則原告出院後減少勞動能力之工作損失，合計為1,
        252,999 元（以每月減少6,644 元計算，計至60歲時止
        計286 月，所得請求之損失依霍夫曼計算法計算一次給
        付之金額應為1,252,999 元，小數點以下四捨五入）。
    3.增加生活上之支出部分：
      原告於進行手術住院期間，購買人工皮、美容膠、冰枕
        、紗布、敷料、棉棒、沖洗用品等醫療用品支出費用共
        元，合計1,403 元，固據提出統一發票、收據為證，惟
        原告並未舉證證明其購買上開醫療用品，係車禍受傷醫
        療上所必要，是其向被告請求賠償，即難准許。
      看護費用12,000元部分：
        (1)按被害人因傷由親屬看護時，雖未現實支付看護費，
          亦未受支付之請求，然親屬看護所付出之勞力，非不
          能評價為金錢，僅因兩者身分關係密切而免除支付義
          務，此基於身分關係之恩惠，自不能加惠於加害人，
          應衡量及比照僱用看護情形，認被害人受有相當看護
          費之損害，得向加害人請求賠償。
        (2)原告主張其於住院期間（94年4 月9 日至94年4 月13
          日、94年4 月24日至94年5 月3 日、94年6 月29日至
          94年7 月2 日、95年12月26日至31日），由看護工及
          配偶輪流照護，按依一般看護費每日2,000 元計算，
          受有看護費之損害42,000元，扣除自特別補償金受領
          30,000元，請求被告賠償12,000元。
        (3)查原告受傷後送醫，因右手第一掌骨折及右肱骨近端
          骨折，於94年4 月9 日至同年4 月13日及同年4 月24
          日至同年5 月3 日接受手術復位，其後於94年6 月29
          日住院移除手掌之內固定器，因係右手開刀，故住院
          需有人照顧至術後一周左右，94年4 月9 日至94年6
          月29日因右手不便，日常生活須有人協助，直至94年
          6 月29日一個月後為止等情，有中國醫藥大學附設醫
          院96年7 月25日函可證，是原告主張該住院期間受有
          相當看護費之損害，扣除自特別補償金受領30,000元
          ，請求被告賠償12,000元，為有理由。
      交通費用7,735元部分：
        原告主張自94年4 月13日起至94年7 月12日止期間，因
        自住家往返中國醫藥大學附設醫院、中山醫藥大學附設
        醫院就診，共計支出交通費用7,735 元，業據其提出賴
        永墩個人計程車行出具之車資收據為證，且審酌原告因
        車禍受傷致左肩關節殘廢，顯見原告確因車禍無法騎乘
        機車，往返醫院，而必須以計程車代步，並經核上開車
        資收據之乘車日期與其提出醫療費用收據所載之就診日
        期相符，則原告就此金額之請求，為有理由。
    4.非財產上損害賠償部分：
      原告請求精神慰撫金500,000 元，被告則抗辯金額過高云
      云。本院審酌原告因本件車禍受有左肱骨骨折、右拇指掌
      骨骨折、右側肘部肌腱拉傷、左側肩肘關節攣縮等傷害，
      經2 年治療復健，身心及精神痛苦必深，再參之原告高職
      畢業，被告為國家運動選手；原告有房屋、土地、汽車及
      股票投資等財產，總額2,67 3,924元，被告名下無不動產
      ，有稅務電子閘門財產所得調件明細表附卷可稽，則原告
      主張其受有非財產上損害500,000 元，應屬合理。
    5.綜上，原告依本件車禍受有機車修理費2,250 元、醫藥費
      用14,858元、看護費用12,000元、交通費用7,735 元、薪
      資損失59,136元、減少勞動能力之工作損失1,252,999 元
      及精神慰撫金500,000 元，合計1,848,978元之損失。
  (三)復按「汽車交通事故發生時，請求權人因下列情事之一，未
    能依本法規定向保險人請求保險給付者，得於本法規定之保
    險金額範圍內，向特別補償基金請求補償：一、事故汽車無
    法查究。二、事故汽車為未保險汽車。三、事故汽車係未經
    被保險人同意使用或管理之被保險汽車。四、事故汽車全部
    或部分為無須訂立本保險契約之汽車。前項第三款規定未經
    被保險人同意使用或管理認定如有疑義，在確認前，應由被
    保險汽車之保險人暫先給付保險金。第一項第四款所定事故
    汽車，全部為無須訂立本保險契約之汽車之情形，各事故汽
    車之駕駛人不得向特別補償基金請求補償。特別補償基金依
    第一項第一款規定為補償後，事故汽車經查明係本保險之被
    保險汽車者，得向其保險人請求返還。保險人依前項規定對
    特別補償基金為返還者，視為已依本法之規定向請求權人為
    保險給付。汽車交通事故之請求權人，依第一項規定申請特
    別補償基金補償者，準用第二十五條第二項至第四項、第二
    十七條、第二十八條、第三十五條及第三十七條規定。但準
    用第二十七條規定補償之傷害醫療費用給付，不包括全民健
    康保險之給付金額。」、「特別補償基金依第四十條規定所
    為之補償，視為損害賠償義務人損害賠償金額之一部分；損
    害賠償義務人受賠償請求時，得扣除之。」強制汽車責任保
    險法第40條、第42條第1 項分別定有明文。查本件原告已依
    上開規定，向財團法人汽車交通事故特別補償基金領取殘廢
    給付之補償280, 000元，為兩造所不爭執，是此部分之款項
    自應於本件損害賠償請求中扣除，經扣抵後，原告可請求之
    損害賠償金額為1,568,978 元（1,848,978 －280,000 ＝1,
    568,978） 。
五、綜上所述，原告本於侵權行為之法律關係，請求被告給付
    1,568,978 元及其中1,114,509 元，自起訴狀繕本送達翌日
    即95年7 月12日起，其餘454,469 元部分，乃原告嗣於準備
    書狀中所為擴張請求，應自被告收受書狀翌日即96年5 月30
    日起至清償日止，均按週年利率5 ％計算之利息，為有理由
    ，應予准許，逾此所為請求，為無理由，應予駁回。兩造陳
    明願供擔保，分別聲請宣告假執行及免為假執行，於原告勝
    訴分，經核尚無不合，爰分別酌定相當擔保金額准許之。至
    於原告其餘假執行之聲請部分，因訴之駁回而失所附麗，併
    予駁回。
六、兩造其餘攻擊防禦方法與判決結果無涉，爰不一一論述，併
    此敘明。
七、據上論結，本件原告之訴，為一部有理由，一部無理由，依
    民事訴訟法第79條、第87條第1 項、第390 條第2 項、第39
    2 條，判決如主文。
中    華    民    國    97    年    8     月    29    日
                  民事第四庭    法  官  郭佳瑛
正本係照原本作成。
如對本判決上訴，須於判決送達後20日內向本院提出上訴狀。
中    華    民    國    97    年    8     月    29    日
                                書記官


司法院資訊處製作；財團法人民間司法改革基金會備份。
